【裁判字號】    88,上訴,4561
【裁判日期】    890106
【裁判案由】    誣告
【裁判全文】
臺灣高等法院刑事判決                  八十八年度上訴字第四五六一號
    上  訴  人
    即  被  告  乙○○
右上訴人因誣告案件，不服台灣板橋地方法院八十八年度訴字第一０九三號，中華民
國八十八年九月八日第一審判決（起訴案號：台灣板橋地方法院檢察署八十八年度偵
字第一０七四三號）提起上訴，本院判決如左：
    主      文
原判決撤銷。
乙○○共同意圖他人受刑事處分，向該管公務員誣告，處有期徒刑陸月。
    事      實
一、乙○○原係門牌號碼台北縣土城市○○路四八三巷十弄二十號一、二、三樓建物
    之所有權人，並在該處居住，惟門牌號碼台北縣土城市○○路四八三巷十弄二十
    號二、三樓房屋，嗣經原審法院民事執行處公開拍賣，並由蔡美鳳於民國（下同
    ）八十七年八月三十一日買受並經繳足全部價金，蔡美鳳並於同年九月十九日領
    得該建物之權利移轉證書而為前揭建物之所有權人，蔡美鳳之子甲○○即代蔡美
    鳳處理該建物之相關事宜，且持該權利移轉證書，要求乙○○將台北縣土城市○
    ○路四八三巷十弄二十號二、三樓內之物搬遷，乙○○即向甲○○索求搬遷費用
    新台幣（下同）六十萬元，甲○○並未答應乙○○之要求，乙○○即拒不搬遷，
    甲○○遂於八十七年十月三日早上，前往台北縣土城市○○路四八三巷十弄二十
    號三樓，將該樓層內之物搬至台北縣土城市○○路四八三巷十弄二十號一樓前，
    乙○○之子魏信彬竟心生不滿，於同日十三時許，夥同不詳姓名之成年男子五人
    ，共同基於傷害之犯意，在該處徒手毆打甲○○，致甲○○受傷，魏信彬並經原
    審法院於八十八年二月二十六日以八十八年易字第五七五號刑事判決判處有期徒
    刑六月（嗣該案經魏信彬提起上訴，經本院於八十八年六月九日以八十八年度上
    易字第二００九號判決駁回上訴確定），魏信彬心有不甘，竟與乙○○共同基於
    意圖使蔡美鳳、甲○○受刑事處分之犯意聯絡（魏信彬所涉誣告罪部分，未據檢
    察官起訴），於八十八年三月十七日，由魏信彬以乙○○為自訴人而向原審法院
    遞狀提起自訴，捏造蔡美鳳、甲○○於八十七年十月三日十三時，在台北縣土城
    市○○路四八三巷十弄二十號三樓，阻撓乙○○搬動放於該處之傢俱，乙○○不
    得已退出，經催告蔡美鳳、甲○○儘速交還，但蔡美鳳、甲○○均置之不理，誣
    告蔡美鳳、甲○○二人涉犯侵占罪，嗣經原審法院於八十八年四月十三日以八十
    八年度自字第一０三號刑事裁定駁回自訴，因乙○○未提起抗告而於八十八年五
    月二日確定。
二、案經被害人甲○○訴請臺灣板橋地方法院檢察署檢察官偵查起訴。
    理      由
一、訊據上訴人即被告乙○○固坦承告訴人甲○○曾要求其將台北縣土城市○○路四
    八三巷十弄二十號二、三樓內之物搬遷，甲○○並於八十七年十月三日將該三樓
    內之物搬至樓下，其事後亦向原審法院提起自訴甲○○、蔡美鳳涉犯侵占罪等情
    不諱，惟矢口否認有何誣告犯行，辯稱：向原審法院提起自訴甲○○、蔡美鳳之
    事宜，完全由伊之兒子魏信彬處理，且伊亦未向甲○○索六十萬元之搬遷費用云
    云。然查：
  （一）右揭事實，業據告訴人甲○○迭於偵查及原審法院審理中指訴綦詳，並有自
        訴狀影本、原審法院八十八年度自字第一０三號刑事裁定正本、原審法院八
        十八年度易字第五七五號刑事判決影本、土地登記謄本、原審法院不動產權
        利移轉證書影本、本院八十八年度上易字第二００九號刑事判決影本各一份
        分別附於偵查卷及原審法院卷可憑。
  （二）再查，證人即乙○○之子魏信彬於原審法院到庭證稱：係伊遞自訴狀，伊有
        告訴乙○○要告甲○○他們，自訴狀之章是伊向乙○○拿的，伊在遞狀之前
        有和他說過要告告訴人等語（見原審法院八十八年八月十一日訊問筆錄），
        被告於原審法院亦當庭坦承其確有拿自訴狀上所蓋印章予魏信彬（見原審法
        院八十八年八月十一日訊問筆錄），再參諸被告於原審法院八十八年度自字
        第一０三號案八十八年四月二日調查時亦到庭指訴：伊要告被告（即指蔡美
        鳳、甲○○），本件法院未通知，被告即將房內櫃台及所有東西均搬出來，
        且有些傢俱均不見了云云，此有原審法院八十八年度自字第一０三號案影印
        卷在卷可按，顯見被告確係委由魏信彬向原審法院提起自訴甲○○、蔡美鳳
        涉犯侵占罪，事後亦到庭執意指訴甲○○、蔡美鳳涉嫌侵占，是被告辯稱：
        向原審法院提起自訴甲○○、蔡美鳳之事宜，完全由伊之兒子魏信彬處理云
        云，顯係卸責之詞，不足採信。
  （三）再查，被告乙○○於偵查時即已自承：八十七年十月三日甲○○將三樓東西
        搬到樓下時有告訴伊，伊叫他不要搬，要等法院的人員來處理，．．他搬下
        樓後要叫垃圾車載走，伊認識載運垃圾的人，垃圾車清潔隊員就沒有搬走或
        清運傢俱，．．伊沒有遺失，他只是把東西搬下樓放在騎樓等語（見偵查卷
        第二十五頁背面及第二十六頁正面），顯見由魏信彬以乙○○為自訴人而向
        原審法院所遞之自訴狀，其上記載蔡美鳳、甲○○於八十七年十月三日十三
        時，在台北縣土城市○○路四八三巷十弄二十號三樓，阻撓乙○○搬動放於
        該處之傢俱，乙○○不得已退出，經催告蔡美鳳、甲○○儘速交還，但蔡美
        鳳、甲○○均置之不理等情，係屬虛構，再參以被告亦於偵查時自承確有要
        求告訴人給付六十萬元搬遷費之事（見偵查卷第二十六頁背面），復於原審
        法院調查時供稱：之前伊都有在二、三樓裝潢，伊要告訴人補貼伊一些錢等
        語（見原審法院八十八年七月二十二日訊問筆錄），而乙○○之子魏信彬對
        告訴人於前揭時地處理搬遷事宜時，竟心生不滿，夥同不詳姓名之成年男子
        五人，共同基於傷害之犯意，在該處徒手毆打甲○○，致甲○○受傷，並經
        原審法院於八十八年二月二十六日以八十八年易字第五七五號刑事判決判處
        有期徒刑六月，亦有該案判決正本影本一份附於偵查卷可憑，凡此均足證明
        被告曾向告訴人索求搬遷費不成，且其子魏信彬因毆打告訴人遭法院判刑，
        二人即挾怨向原審法院誣告甲○○、蔡美鳳二人共同侵占罪，至為灼然，是
        被告辯稱：伊未向甲○○索六十萬元之搬遷費用云云，亦不足採信。
      綜上所陳，被告所辯均係事後卸責之詞，不足採信。是本件事證明確，被告犯
      行洵堪認定，應予依法論處。
二、核被告乙○○所為，係犯刑法第一百六十九條第一項之誣告罪。被告與魏信彬就
    前揭誣告犯行，有犯意聯絡及行為分擔，為共同正犯。被告雖以一狀誣告甲○○
    、蔡美鳳二人，仍僅成立一誣告罪，原審予以依法論科固非無見，惟原判決事實
    欄述及被告等以一狀誣告甲○○、蔡美鳳二人，惟理由欄並未論及僅成立一誣告
    罪之理由，致理由稍有不備。上訴人上訴否認犯罪，固無足採，惟原判決有上述
    違誤之處，自屬無可維持，自應由本院將原判決撤銷改判，爰審酌被告品行、犯
    罪之動機在不思履行交屋之法律義務，反因強索搬遷費不成，而挾怨誣告告訴人
    ，造成國家司法資源之浪費，惡性非輕，處刑不宜寬縱，暨被告犯罪後之態度、
    造成之損害等一切情狀，量處如主文第二項所示之刑，以示懲儆。
據上論斷，應依刑事訴訟法第三百六十九條第一項前段、第三百六十四條、第二百九
十九條第一項前段，刑法第二十八條、第一百六十九條第一項，判決如主文。
本案經檢察官鄭龍照到庭執行職務。
中      華      民      國    八十九    年      一      月      六      日
                              臺灣高等法院刑事第十庭
                                  審判長法  官  楊  貴  志
                                        法  官  許  文  章
                                        法  官  溫  耀  源
右正本證明與原本無異。
如不服本判決應於收受送達後十日內向本院提出上訴書狀，其未敘述上訴之理由者並
得於提起上訴後十日內向本院補提理由書（均須按他造當事人之人數附繕本）。
                                        書記官  陳  明  琴
中      華      民      國    八十九    年      一      月      十      日
附錄：本判決論罪科刑法條全文
刑法第一百六十九條
意圖他人受刑事或懲戒處分，向該管公務員誣告者，處七年以下有期徒刑。
意圖他人受刑事或懲戒處分，而偽造、變造證據或使用偽造變之證據者亦同。


司法院資訊處製作；財團法人民間司法改革基金會備份。
